臺灣臺中地方法院民事裁定
111年度家親聲字第602號
聲  請  人  朝秋霞    住臺中市○○區○○路0段000號      代  
理  人  賴鴻齊律師（法律扶助基金會選派律師）
相  對  人  田凱倫  



上列聲請人請求改定未成年子女權利義務行使負擔事件，本院裁
定如下：
    主    文
一、對於兩造所生未成年子女田○臻（女，民國○○○年○月○日生，
    身分證統一編號：Z○○○○○○○○○號）權利義務之行使或負擔，
    改定由聲請人任之。
二、聲請程序費用由相對人負擔。 
    理    由
壹、聲請意旨略以：兩造原為夫妻關妻，育有未成年子女田○臻
    （女，民國00年0月0日生），嗣兩造於100年6月8日兩願離
    婚，並約定由相對人擔任未成年子女之親權人。惟相對人自
    與聲請人離婚後，即將未成年子女交由其母親，並未實際照
    護未成年子女，相對人母親亦不讓聲請人與未成年子女會面
    交往。嗣相對人母親因病成為植物人，已無法繼續照顧未成
    年子女，相對人始將未成年子女帶至身邊，然因相對人素行
    不佳，除不良習慣甚多外，並有毒品等犯罪行為，致使未成
    年子女與相對人東躲西藏而無法正常生活，後相對人因遭通
    緝，遂將交未成年子女交由其胞妹照顧，並委託胞妹男友就
    未成年子女就學、健保等事項進行監護，然相對人胞妹及男
    友並未妥善照護未成年子女，致使未成年子女常撥打電話向
    聲請人表示肚子餓，相對人胞妹更於111年1月20日左右將未
    成年子女交由聲請人照顧。因未成年子女有過動行為，必須
    使用健保卡以利定時就醫治療，另有就讀資源班之需求，然
    相對人目前行蹤不明，根本無法處理未成年子女事項，對未
    成年子女實有重大不利益。而未成年子女與聲請人同住照顧
    後，互動親近自然，並有建立穩定親子依附關係，且生活正
    常，依未成年子女之最佳利益，爰依法聲請將兩造所生之未
    成年子女權利義務行使、負擔改由聲請人任之。
貳、相對人經合法通知，未到庭陳述意見，亦未提出書狀作何聲
    明或陳述。　　
叁、本院得心證之理由：
一、按夫妻離婚者，對於未成年子女權利義務之行使或負擔，依
    協議由一方或雙方共同任之；前項協議不利於子女者，法院
    得依主管機關、社會福利機構或其他利害關係人之請求或依
    職權為子女之利益改定之；行使、負擔權利義務之一方未盡
    保護教養之義務或對未成年子女有不利之情事者，他方、未
    成年子女、主管機關、社會福利機構或其他利害關係人得為
    子女之利益，請求法院改定之；前三項情形，法院得依請求
    或依職權，為子女之利益酌定權利義務行使負擔之內容及方
    法，民法第1055條第1項前段及第2、3、4項定有明文。次按
    法院為前條裁判時，應依子女之最佳利益，審酌一切情狀，
    尤應注意下列事項：一、子女之年齡、性別、人數及健康情
    形。二、子女之意願及人格發展之需要。三、父母之年齡、
    職業、品行、健康情形、經濟能力及生活狀況。四、父母保
    護教養子女之意願及態度。五、父母子女間或未成年子女與
    其他共同生活之人間之感情狀況。六、父母之一方是否有妨
    礙他方對未成年子女權利義務行使負擔之行為。七、各族群
    之傳統習俗、文化及價值觀。前項子女最佳利益之審酌，法
    院除得參考社工人員之訪視報告或家事調查官之調查報告外
    ，並得依囑託警察機關、稅捐機關、金融機構、學校及其他
    有關機關、團體或具有相關專業知識之適當人士就特定事項
    調查之結果認定之，民法第1055條之1亦有明文。再者，法
    院為審酌子女之最佳利益，得徵詢主管機關或社會福利機構
    之意見、請其進行訪視或調查，並提出報告及建議，家事事
    件法第106條第1項亦定有明文。
二、經查：
(一)兩造原為夫妻關係，育有未成年子女田○臻（女、*年*月*日
    生），嗣兩造於100年6月10日兩願離婚，並約定由相對人擔
    任未成年子女之親權人，相對人後於110年11月10日將關於
    未成年子女之同住照顧、保護教養、戶籍遷徙、指定住居所
    、就學等相關事項委由關係人翁漢青等情，有戶口名簿、個
    人戶籍資料查詢結果在卷可稽，此部分事實，首堪認定。
(二)聲請人另主張相對人將未成年子女委託相對人胞妹及其男友
    同住照顧，相對人胞妹於111年1月20日左右將未成年子女交
    由聲請人照顧，未成年子女自始與聲請人同住照顧迄今一情
    ，為相對人所不爭執。為符合未成年子女之最佳利益，本院
    依職權函請財團法人臺中市私立龍眼林社會福利慈善基金會
    （下稱龍眼林基金會）、社團法人台灣大心社會福利協會（
    下稱台灣大心福利協會）對兩造及未成年子女進行訪視，聲
    請人與未成年子女部分結果略以：「據訪視了解，目前由相
    對人單方行使未成年子女親權，但委託由相對人大妹之男友
    監護未成年子女，而聲請人自述未成年子女係原住民身分，
    聲請人想替未成年子女辦理原住民補助，故聲請人才向法院
    聲請改定親權案件，希望改由聲請人單方行使未成年子女親
    權。而本會認為聲請人現階段經濟及支持系統雖應尚屬穩定
    ，惟聲請人稱未來有另謀他職之打算，本會無法確認聲請人
    未來工作情形，又聲請人罹患恐慌症，本會觀察，聲請人訪
    視當日精神狀況穩定，惟就更詳細的病況本會無職權了解，
    故建請鈞院再為了解聲請人實際經濟情形，並調閱聲請人相
    關醫療資料後，再為衡酌聲請人整體親權能力，另因本會此
    次僅訪視聲請人及未成年子女，無法了解相對人狀況，致使
    也無法具體評估本案是否有改定親權之必要，建請 鈞院參
    酌其他相關資料後，自為裁定。」等語；另訪視相對人部分
    結果略以：「社工數次致電或發送訊息或郵寄信件與相對人
    ，均聯繫未果」等語，此有龍眼林基金會111年8月12日財龍
    監字第111080052號函暨所附訪視報告、台灣大心福利協會1
    11年7月8日（111）心桃調字第316號函檢附之工作摘要記錄
    表在卷為憑。
(三)本院綜合上開調查事證、前揭訪視結果及未成年子女之意願
    （參彌封袋內之未成年子女到庭陳述），認未成年子女現由
    聲請人扶養照顧，另參酌相對人未配合進行訪視，經本院通
    知亦未到庭陳述或具狀表示意見，顯對未成年子女漠不關心
    ，且無積極擔任親權人之意願，其擔任未成年子女之親權人
    ，對未成年子女顯有不利之情事。反觀聲請人有擔任未成年
    子女親權之意願，且其各方面尚稱適合扶養照顧未成年子女
    ，亦查無其有何不利於未成年子女之情事，再未成年子女現
    由聲請人擔任主要照顧者，與未成年子女有一定之依附關係
    ，是本件改由聲請人單獨行使、負擔對於未成年子女之權利
    義務，應符合未成年子女最佳利益。從而，聲請人聲請改定
    對於兩造所生未成年子女權利義務之行使或負擔，由聲請人
    任之，為有理由，應予准許，爰裁定如主文第一項所示。
肆、程序費用負擔之依據：家事事件法第104條第3項。
中　　華　　民　　國　　111 　年　　10　　月　　19　　日
                  家事法庭    法  官  陳玟珍
上正本係照原本作成。
如對本裁定抗告，須於裁定送達後10日之不變期間內，向本院提
出抗告狀（應附繕本），並繳納抗告費新臺幣1,000元。　
中　　華　　民　　國　　111 　年　　10　　月　　19　　日
                              書記官  陳淑華